臺灣高雄地方法院刑事裁定　　　　　　 100年度聲字第1732號
聲　請　人　臺灣高雄地方法院檢察署檢察官
受　刑　人　胡光強
上列聲請人因受刑人數罪併罰有二裁判以上，聲請定其應執行之
刑（100年度執聲字第1065號），本院裁定如下：
    主  文
胡光強因違反毒品危害防制條例等肆罪，所處各如附表所載之刑
，應執行有期徒刑壹年，如易科罰金，以新臺幣壹仟元折算壹日
。
    理  由
一、聲請意旨略以：本件受刑人胡光強因違反毒品危害防制條例
    等4罪，先後判決確定如附表所示之刑，應依刑法第53條、
    第51條第5款規定，定其應執行之刑，爰依刑事訴訟法第477
    條第1項聲請裁定等語。
二、按2 裁判以上所宣告之數罪，均在裁判確定前所犯者，應依
    刑法第51條之規定，定其應執行之刑，刑法第53條定有明文
    ；另數罪併罰，應依分別宣告其罪之刑為基礎，定其應執行
    刑，此觀刑法第51條規定自明，故一裁判宣告數罪之刑，雖
    曾經定其執行刑，但如再與其他裁判宣告之刑定其執行刑時
    ，前定之執行刑當然失效，仍應以其各罪宣告之刑為基礎，
    定其執行刑，不得以前之執行刑為基礎，以與後裁判宣告之
    刑，定其執行刑，此有最高法院59年度臺抗字第367 號裁定
    可資參照。又裁判確定前犯數罪而併合處罰之案件，有二以
    上之裁判，應依刑法第51條第5款至第7款定應執行之刑時，
    最後事實審法院即應據該院檢察官之聲請，以裁定定其應執
    行之刑，殊不能因數罪中之一部分犯罪之刑業經執行完畢，
    而認檢察官之聲請為不合法，予以駁回（最高法院47年度臺
    抗字第2號判例意旨參照）；另數罪併罰之案件，其各罪判
    決均係宣告刑，並非執行刑，縱令各案中一部分犯罪之宣告
    刑在形式上已經執行，仍應依法聲請犯罪事實最後判決之法
    院裁定，然後再依所裁定之執行刑，換發指揮書併合執行，
    其前已執行之有期徒刑部分，僅應予扣除而不能認為已執行
    完畢，在所裁定之執行刑尚未執行完畢前，各案之宣告刑不
    發生執行完畢之問題（最高法院90年度臺非字第340號、最
    高法院95年度臺非字第320號判決意旨參照）。再按法律上
    屬於自由裁量事項，尚非概無法律性之拘束，在法律上有其
    外部界限及內部界限。前者法律之具體規定，使法院得以具
    體選擇為適當裁判，此為自由裁量之外部界限。後者法院為
    自由裁量時，應考量法律之目的，法律秩序之理念所在，此
    為自由裁量之內部界限。法院為裁判時，2者均不得有所踰
    越。在數罪併罰而有2裁判以上，應定其應執行刑之案件，
    法院所為刑之酌定，固屬自由裁量事項，然對於法律之內、
    外部界限，仍均應受其拘束，此亦為最高法院91年臺非字第
    32號及92年度臺非字第187號判決所明揭。
三、經查：
(一)、本件受刑人胡光強因違反毒品危害防制條例等如附表所示之
    案件，業經本院先、後判處如附表所示之刑，並於如附表所
    示之日期分別確定在案，有臺灣高等法院被告前案紀錄表、
    附表所列各該刑事判決各1份在卷可稽。茲檢察官聲請定其
    應執行之刑，本院審核認聲請為正當，應定其應執行之刑。
    又受刑人所犯如附表編號2至4所示之3罪，固經本院以99年
    度訴字第594號判決定應執行刑為有期徒刑8月確定，惟參照
    前揭說明，受刑人既有附表編號1至編號4所示之4罪應定執
    行刑，則前揭所定之應執行刑即當然失效，本院自可更定該
    4 罪之應執行刑。是本院定其應執行刑，不得逾越刑法第51
    條第5款所定法律之外部界限，即不得重於附表編號1至4所
    示4罪之總和（即有期徒刑1年2月），亦應受內部界限之拘
    束，即不得重於附表編號2至4所定之執行刑有期徒刑8月，
    加計編號1所定之執行刑有期徒刑5月之總和（即有期徒刑1
    年1月）。準此，受刑人所犯如附表所載之4罪，所處各如附
    表所載之刑，應定其應執行刑為如主文所示。
(二)、又民國98年12月30日修正公布前刑法第41條第8項固規定數
    罪併罰，其應執行之刑未逾6月者，亦適用同條第1項之規定
    ，亦即數罪併罰應執行之刑逾6月者，不得諭知易科罰金，
    惟該項規定業經司法院大法官會議於98年6月19日公布之釋
    字第662號解釋宣告違憲，並自該解釋公布之日起失其效力
    ，是於98年12月30日修正公布、於99年1月1日施行之刑法第
    41條第8項規定：「第1項至第4項及第7項之規定，於數罪併
    罰之數罪均得易科罰金或易服社會勞動，其應執行之刑逾6
    月者，亦適用之」，且98年12月30日修正公布、99年1月1日
    施行之刑法施行法第3條之3亦明定：「刑法第41條及第42條
    之1之規定，於中華民國98年12月15日刑法修正施行前已裁
    判確定之處罰，未執行或執行未完畢者，亦適用之」，故本
    件自毋須比較新舊法，應逕依修正後刑法第41條第8項之規
    定，並為得易科罰金之諭知，附此敘明。
(三)、至受刑人所犯附表編號1違反毒品危害防制條例案件所處之
    有期徒刑5月，雖業於99年12月20日執行完畢，惟依上開說
    明，仍應定其應執行刑，再於執行時扣除已執行之部分，併
    予敘明。
四、依刑事訴訟法第477 條第1 項，刑法第53條、第51條第5 款
    第41條第1項前段、第8項，裁定如主文。
中    華    民    國   100    年    4     月    28    日
                  刑事第十二庭    法  官  陳川傑
以上正本證明與原本無異。
如不服本裁定，應於收受送達後5 日內向本院提出抗告狀。
中    華    民    國   100    年    4     月    28    日
                                  書記官  林昭吟
【附表】：
┌─┬──┬───┬────┬────┬──────────┬──────────┬────┐
│編│罪名│宣告刑│犯罪日期│偵查機關│    最後事實審      │      確定判決      │ 備  註 │
│號│    │      │        │年度案號├─────┬────┼─────┬────┤        │
│  │    │      │        │        │法院、案號│判決日期│法院、案號│確定日期│        │
├─┼──┼───┼────┼────┼─────┼────┼─────┼────┼────┤
│  │    │有期徒│98年11月│高雄地檢│高雄地院99│99年3月 │          │99年4月 │高雄地檢│
│1 │毒品│刑5月 │26日回溯│98年度毒│年度審簡字│29日    │  同左    │19日    │99年執字│
│  │危害│，如易│96小時內│偵字第73│第1324號  │        │          │        │第5901號│
│  │防制│科罰金│某時    │38號    │          │        │          │        │(已於99 │
│  │條例│，以新│        │        │          │        │          │        │年12月20│
│  │    │臺幣1,│        │        │          │        │          │        │日執行完│
│  │    │000元 │        │        │          │        │          │        │畢)     │
│  │    │折算1 │        │        │          │        │          │        │        │
│  │    │日。  │        │        │          │        │          │        │        │
├─┼──┼───┼────┼────┼─────┼────┼─────┼────┼────┤
│  │    │有期徒│97年1月 │高雄地檢│高雄地院99│99年12月│          │100年1月│1、高雄 │
│2 │竊盜│刑3 月│2日22時 │98年度偵│年度訴字第│23日    │  同左    │24日    │地檢100 │
│  │    │，如易│30分許  │緝字第26│594號     │        │          │        │年執字第│
│  │    │科罰金│        │86號    │          │        │          │        │3506號。│
│  │    │，以新│        │        │          │        │          │        │2、編號2│
│  │    │臺幣1,│        │        │          │        │          │        │至4曾經 │
│  │    │000元 │        │        │          │        │          │        │高雄地院│
│  │    │折算1 │        │        │          │        │          │        │99年度訴│
│  │    │日 。 │        │        │          │        │          │        │字第594 │
│  │    │      │        │        │          │        │          │        │號定應執│
│  │    │      │        │        │          │        │          │        │行有期徒│
│  │    │      │        │        │          │        │          │        │刑8月。 │
├─┼──┼───┼────┼────┼─────┼────┼─────┼────┼────┤
│  │    │有期徒│97年1月 │高雄地檢│高雄地院99│99年12月│          │100年1月│高雄地檢│
│3 │偽造│刑4月 │3日     │98年度偵│年度訴字第│23日    │  同左    │24日    │100年執 │
│  │文書│，如易│        │緝字第26│594號     │        │          │        │字第3506│
│  │    │科罰金│        │86號    │          │        │          │        │號。    │
│  │    │，以新│        │        │          │        │          │        │        │
│  │    │臺幣1,│        │        │          │        │          │        │        │
│  │    │000元 │        │        │          │        │          │        │        │
│  │    │折算1 │        │        │          │        │          │        │        │
│  │    │日。  │        │        │          │        │          │        │        │
├─┼──┼───┼────┼────┼─────┼────┼─────┼────┼────┤
│  │    │有期徒│97年2月1│高雄地檢│高雄地院99│99年12月│          │100年1月│高雄地檢│
│4 │詐欺│刑2月 │日至97年│98年度偵│年度訴字第│23日    │  同左    │24日    │100年執 │
│  │    │，如易│3月14日 │緝字第26│594號     │        │          │        │字第3506│
│  │    │科罰金│        │86號    │          │        │          │        │號。    │
│  │    │，以新│        │        │          │        │          │        │        │
│  │    │臺幣1,│        │        │          │        │          │        │        │
│  │    │000元 │        │        │          │        │          │        │        │
│  │    │折算1 │        │        │          │        │          │        │        │
│  │    │日。  │        │        │          │        │          │        │        │
└─┴──┴───┴────┴────┴─────┴────┴─────┴────┴────┘